【裁判字號】    96,上訴,4522
【裁判日期】    970109
【裁判案由】    違反槍砲彈藥刀械管制條例
【裁判全文】
臺灣高等法院刑事判決                96年度上訴字第4522號
上  訴  人  臺灣士林地方法院檢察署檢察官
上  訴  人
即  被  告  乙○○
            甲○○
共      同
選任辯護人  郭芳宜律師
被      告  丙○○
指定辯護人  本院公設辯護人周君潁
上列上訴人等因被告等違反槍砲彈藥刀械管制條例案件，不服臺
灣士林地方法院96年度訴字第139號，中華民國96年9月7日第一
審判決（起訴案號：臺灣士林地方法院檢察署95年度偵字第6047
號），提起上訴，本院判決如下：
    主  文
上訴駁回。
    事  實
一、甲○○明知空氣槍係屬槍砲彈藥刀械管制條例第4 條第1 項
    第1 款所列之槍砲，非經中央主管機關之許可，不得持有，
    竟未經許可，於民國94年12月10日，在臺北市○○區○○街
    40號之「一觸即發」網咖店，經由真實姓名年籍不詳之成年
    男子介紹，以新臺幣（下同）17000 元之代價，約定購買具
    有殺傷力之空氣槍1 支（槍枝管制編號0000000000號）及不
    具有殺傷力之二氧化碳高壓鋼瓶4 支、塑膠子彈數發，並於
    同日下午某時許，在臺北市內湖區○○○○街葉氏祖廟內，
    自該真實姓名年籍不詳之成年男子處，取得上開槍枝而持有
    之，旋將之放置於其臺北市○○區○○街210巷39號6樓住處
    內，迄至95年4 月初某日，因家有幼子恐生危險，遂將上揭
    具殺傷力之空氣槍裝入黑色長型袋內，置於不知情之丙○○
    （所涉槍砲彈藥刀械管制條例罪嫌，詳如後述）所經營位於
    臺北市○○區○○路之海產店櫃檯內而藏放之，迄至95年4
    月某日，乙○○因於丙○○店內進行裝修工作而發現上開空
    氣槍，明知空氣槍係屬槍砲彈藥刀械管制條例第4條第1項第
    1 款所列之槍砲，非經中央主管機關之許可，不得持有之，
    竟未經許可，於95年4月29日，自行前往上開海產店，經向
    海產店之廚師彭聖強告知後，乃取走上開空氣槍而持有之，
    並前往臺北市內湖區德安百貨後方某BB槍專賣店，以600 元
    之代價購買不具殺傷力之二氧化碳高壓鋼瓶4支及直徑約8mm
    之金屬彈丸1包（計有658顆，以上保管字號為臺灣士林地方
    法院檢察署95年度保管字第1967號），迄至95年5月1日11時
    30分許，在臺北市○○區○○路4段223巷8弄16號成功公園
    內，適乙○○持有前揭空氣槍、二氧化碳高壓鋼瓶及金屬彈
    丸1包行經該處，為警發覺有異而當場查獲，並扣得前揭空
    氣槍1支及其所有之非供犯罪所用之二氧化碳高壓鋼瓶4支、
    金屬彈丸658顆。
二、案經臺北市政府警察局內湖分局報請臺灣士林地方法院檢察
    署檢察官偵查起訴。
    理  由
一、按被告以外之人於審判外之陳述，雖不符合同法第159條之1
    至第159條之4之規定，但經當事人於審判程序同意作為證據
    ，法院審酌該言詞陳述或書面陳述作成時之情況，認為適當
    者，亦得為證據。當事人、代理人或辯護人於法院調查證據
    時，知有第159條第1項不得為證據之情形，而未於言詞辯論
    終結前聲明異議者，視為有前項之同意，刑事訴訟法第159
    條第1項及第159條之5 分別定有明文。經查，本件判決所引
    用被告以外之人於審判外之陳述（包含書面陳述），雖屬傳
    聞證據，惟當事人於本院準備程序及審判期日中均表示無意
    見而不予爭執，且迄至言詞辯論終結前亦未再聲明異議，本
    院審酌上開證據資料製作時之情況，尚無違法不當之瑕疵，
    亦認為以之作為證據應屬適當，依刑事訴訟法第159條之5規
    定，應認均有證據能力，合先敘明。
二、訊據被告甲○○固不否認於前揭時地購得上開空氣槍、二氧
    化碳高壓鋼瓶4 支及塑膠子彈數發之事實，而被告乙○○亦
    不否認於上開時地自同案被告丙○○所營之海產店內取走上
    開空氣槍及購買二氧化碳高壓鋼瓶4支、金屬彈丸1包等事實
    ，惟渠等均矢口否認有何公訴意旨所稱之未經許可持有空氣
    槍之犯行，均辯稱：其二人不知上開空氣槍具有殺傷力等語
    。經查：（一）扣案之上開槍枝1支（槍枝管制編號0000000
    000 號），經送內政部警政署刑事警察局依性能檢驗法及動
    能測試法鑑驗結果，認係以小型二氧化碳高壓鋼瓶內氣體為
    發射動力之空氣長槍，此有該局95年5月17日刑鑑字第09500
    62388號槍彈鑑定書一份暨照片5張附卷可稽（參偵查卷第54
    至57頁）。而扣案之槍枝，經送內政部警政署刑事警察局實
    際裝填直徑約8   mm鋼珠試射之結果，測得鋼珠發射速度為
    123、121、119公尺／秒，計算其發射動能為15.89、15.37
    、14.87焦耳，單位面積動能為31.60、30.58、29.58焦耳／
    平方公分，亦有該局上開槍彈鑑定書在卷可參；觀諸依前開
    鑑定書檢附有關殺傷力之相關數據所載，依日本科學警察研
    究所之研究結果，彈丸面積動能達20焦耳／平方公分則足以
    穿入人體皮肉層，足認扣案槍枝確具有殺傷力，而為槍砲彈
    藥刀械管制條例第4條第1項第1款所規定之槍砲；（二）被
    告乙○○及甲○○雖均辯稱不知上開空氣槍有殺傷力，係受
    冤枉等語，惟徵諸被告甲○○於警詢及偵查中供稱：其為避
    免家中小孩受傷，且因擔心其弟即被告乙○○使用該槍枝造
    成他人受傷，始將上開槍枝置放於丙○○所經營之海產店內
    等語（參偵查卷第27、62頁），於原審審理中亦供稱：其曾
    以上開槍枝裝填塑膠子彈射擊輪子及鐵桶，並造成鐵桶凹陷
    等語（參原審卷第137頁），是被告甲○○就上開空氣槍具
    有殺傷力，自難推諉不知；而被告乙○○於偵審中均供稱其
    攜帶扣案之槍枝、二氧化碳高壓鋼瓶及金屬彈丸係為打小鳥
    、松鼠所用等語，復於原審審理中供稱：「（問：你知道這
    把槍可以拿來打鳥及打松鼠，拿來打人不會受傷嗎？）我認
    知內玩具槍拿來打人會受傷。」等語（參原審卷第109頁）
    ，觀諸被告乙○○自承其於服役期間擔任狙擊手，且為生存
    遊戲射擊協會會員，協會平日從事之活動，即去山上玩叢林
    戰，用BB槍玩叢林遊戲等情，上開空氣槍具有殺傷力，被告
    乙○○應有所比較衡量，所辯不知扣案之空氣槍具有殺傷力
    一節，不知採信；（三）被告乙○○、甲○○2人共同選任
    辯護人雖辯稱：原判決既已認定被告甲○○持有之二氧化碳
    高壓鋼瓶4支、塑膠子彈數發與被告乙○○持有扣案之同型
    高壓鋼瓶4支、金屬彈丸1包（計658顆），均不具殺傷力，
    被告2人持有扣案槍枝從未裝填鋼球彈丸發射，則該槍枝應
    不具殺傷力，又被告乙○○服役時擔任狙擊手，且為生存遊
    戲射擊協會會員，但從未使用二氧化碳高壓鋼瓶發射子彈之
    槍枝，對扣案槍枝是否具有殺傷力無從認知，被告2人自始
    既無「具有殺傷力之主觀認知」，且扣案空氣長槍可以經由
    網路或市面販賣玩具槍之公司行號購買，所使用之BB彈合法
    出速，政府並未禁止，並無殺傷力，被告甲○○購買持有，
    當屬構成要件錯誤，或可阻卻被告2人非法持有之故意，不
    成立犯罪等語，並提出尚華行估價單一紙為證。惟查，槍砲
    彈藥刀械管制條例第4條第1項第1款、第2款分別規定槍砲、
    彈藥之定義，未經許可持有殺傷力之槍砲、彈藥則分別構成
    不同之犯罪（參同條例第8條、第12條），是單獨持有具有
    殺傷力之槍砲，本可單獨論罪，並不因其同時持有不具殺傷
    力之彈藥而受影響。至市面上是否可以購買與扣案同型之槍
    枝？是否具有殺傷力？本屬不同之個案認定，尚不得以市面
    上可購得同型不具殺傷力之槍枝，而否定本件槍枝具有殺傷
    力之事實。至於辯護人其餘之辯解，要係對原審法院依職權
    調查證據後，所為證據取捨與自由心證之判斷，原審判決既
    未違反經驗法則、論理法則，自不得任意指摘其違法。是被
    告辯護人之辯解，尚不足採信。綜上所述，被告乙○○及甲○○上開所辯，均屬卸責之詞，本件事證明確，被告乙○○
    及甲○○之犯行均堪認定，應予依法論科。
三、按刑法部分條文業於94年1月7日修正，並自95年7月1日施行
    ，而同於95年7月1日施行之刑法第2 條規定，係關於新舊法
    比較適用之準據法，其本身無關行為可罰性要件之變更，是
    刑法修正施行後，如有涉及比較新舊法之問題，即應逕依修
    正後刑法第2條第1項規定，為「從舊從輕」之比較（最高法
    院95年度第8 次刑事庭會議決議意旨可資參照），查本件被
    告乙○○及甲○○之上開行為至遲分別於95年5月及95年4月
    間完成，是本件被告乙○○及甲○○行為後，刑法已有變更
    ；而槍砲彈藥刀械管制條例第8條第4項之法定刑為「三年以
    上十年以下有期徒刑，併科新臺幣七百萬元以下罰金」，依
    被告乙○○及甲○○行為時之刑法第33條第5款規定，罰金
    最低額為銀元一元，是被告乙○○及甲○○行為時之所得科
    處之罰金刑，經折算為新臺幣後，最高額為新臺幣七百萬元
    ，最低額為新臺幣三元。惟依95年6月14日增訂公布之刑法
    施行法第1條之1規定：依95年7月1日施行之刑法第33條第5
    款之規定罰金最低額為新臺幣一千元，是被告乙○○及甲○○上開行為所得科處之罰金刑，最高額為新臺幣七百萬元，
    最低額為新臺幣一千元，經比較修正前後規定之結果，應適
    用行為時之法律即修正前之規定論處。又刑法第42條亦於94
    年2月2日修正公布，並自95年7月1日施行，而被告乙○○及
    甲○○行為時之刑法第42條第2項前段規定：「易服勞役以
    一元以上三元以下折算一日。」且依修正前罰金罰鍰提高標
    準條例第2條前段（現已刪除）之規定，將上開易服勞役之
    折算標準就其原定數額提高為一百倍折算一日，是被告乙○○及甲○○行為時之易服勞役折算標準，應以銀元一百元至
    三百元折算一日，經折算為新臺幣後，應以新臺幣三百元至
    九百元折算為一日，惟修正後之刑法第42條第3項則規定：
    「易服勞役以新臺幣一千元、二千元或三千元折算一日。」
    ，經比較修正前後規定之結果，應認修正後之法律較有利於
    被告，依修正後刑法第2條第1項但書之規定，自應適用較有
    利於行為人之法律即修正後之刑法第42條第3項規定，定其
    折算標準。
四、按槍砲彈藥刀械管制條例第4 條所稱之槍砲、彈藥，依同條
    例第5 條之規定，非經中央主管機關許可，不得製造、販賣
    、運輸、轉讓、出租、出借、持有、寄藏或陳列，本件扣案
    之槍枝，既經鑑定認係以小型二氧化碳高壓鋼瓶內氣體為發
    射動力之空氣長槍，應屬槍砲彈藥刀械管制條例第4條第1項
    第1 款所規定之「空氣槍」。核被告甲○○與乙○○上開所
    為，分別係犯槍砲彈藥刀械管制條例第8條第4項之未經許可
    持有空氣槍罪。
五、原審判決本於同上見解，認被告甲○○、乙○○罪證明確，
    適用槍砲彈藥刀械管制條例第8條第4項，刑法第11條前段、
    第2條第1項、第42條第3項，修正前刑法第33條第5款（原審
    據上論斷欄漏未引用，應予補充），現行法規所定貨幣單位
    折算新臺幣條例第2條之規定，並審酌槍砲係屬高度危險之
    物品，非經主管機關許可不得擅自持有，以維社會大眾安全
    ，被告乙○○及甲○○無故持有上開槍砲，復於犯後狡詞卸
    責，且未繳交治安機關，嚴重危害社會安全，惟鑑於迄未查
    出其持該槍砲犯罪，及其二人之品行、犯罪之動機、目的、
    手段、生活狀況、智識程度及所生危害等一切情狀，分別具
    體量處有期徒刑3年6月，併科罰金新臺幣6萬元，並就罰金
    部分諭知易服勞役之折算標準。另說明扣案之空氣槍1支（
    槍枝管制編號0000000000號）係屬違禁物，應依刑法第38條
    第1項第1款之規定宣告沒收之；又扣案之二氧化碳高壓鋼瓶
    4支及直徑約8mm之金屬彈丸1包（計有658顆），雖係被告乙○○所有之物，業經其供明在卷，然該等物品均非違禁物，
    且無積極證據為其犯上開持有空氣槍罪所用之物，均不另為
    沒收之諭知；至未扣案之二氧化碳高壓鋼瓶4支及塑膠子彈
    數發，雖係被告甲○○所有之物，業經其供明在卷，然該等
    物品均非違禁物，且無積極證據為其犯上開持有空氣槍罪所
    用之物，均不另為沒收之諭知。經核原判決此部份之認事用
    法，並無不合，量刑亦屬妥適。被告甲○○上訴意旨認原審
    量刑過重，並誤解其購買上開槍枝之意思等語，被告乙○○
    上訴意旨表示枉冤等語，均係重執陳詞，就原審判決事實認
    定及證據取捨反覆爭辯，均為無理由，應予駁回。
六、本件公訴意旨另以：被告丙○○於95年4 月初在臺北市○○
    區○○路其所經營之海產店內，受甲○○之委託保管上揭具
    有殺傷力之空氣長槍，並藏放於該店櫃臺內，嗣乙○○於同
    年4 月間，為被告丙○○整修該店面時，知悉被告丙○○持
    有上開空氣長槍，遂於同年4 月29日，前往上址自行拿取上
    揭空氣長槍而持有之，因認被告丙○○上開行為涉有槍砲彈
    藥刀械管制條例第8條第4項之未經許可寄藏空氣槍罪嫌。
七、按被告未經審判證明有罪確定前，推定其為無罪；又犯罪事
    實應依證據認定之，無證據不得認定犯罪事實；又被告之自
    白，不得作為有罪判決之唯一證據，仍應調查其他必要之證
    據，以察其是否與事實相符；又不能證明被告犯罪者，應諭
    知無罪之判決，刑事訴訟法第154條第1項、第2項、第156條
    第2項及第301條第1 項分別定有明文。又事實之認定，應憑
    證據，如未能發現相當證據，或證據不足以證明，自不能以
    推測或擬制之方法，為裁判基礎（最高法院40年度臺上字第
    86號判例參照）。又認定犯罪事實所憑之證據，無論直接或
    間接證據，其為訴訟上之證明，須於通常一般之人不致有所
    懷疑，而得確信其為真實之程度者，始得據為有罪之認定，
    倘其證明尚未達到此一程度，而有合理之懷疑存在時，即無
    從為有罪之認定，最高法院76年度臺上字第4986號判例可資
    參照。又刑事訴訟法第161條第1項亦規定，檢察官就被告犯
    罪事實，應負舉證責任，並指出證明之方法，是檢察官對於
    起訴之犯罪事實，應負提出證據及說服之實質舉證責任，倘
    其所提出之證據，不足為被告有罪之積極證明，或其指出證
    明之方法，無從說服法院以形成被告有罪之心證，基於無罪
    推定之原則，自應為被告無罪判決之諭知，最高法院92年度
    臺上字第128號著有判例可資參照。
八、公訴意旨認被告丙○○涉有槍砲彈藥刀械管制條例第8條第4
    項之未經許可寄藏空氣槍犯行，無非係以：前揭犯罪事實，
    業據被告丙○○於警詢中坦承不諱，復經同案被告乙○○及
    甲○○於偵查中供述在卷，且有扣案之空氣槍可資佐證為其
    主要論據。訊據被告丙○○於本院固不否認乙○○自其經營
    之海產店取走上開槍枝之事實，惟堅決否認有何未經許可寄
    藏空氣槍之犯行，辯稱：甲○○、乙○○為伊海產店裝潢，
    有放一些東西在店內，因為彼此信賴，不知道甲○○放的是
    槍枝等語。
九、經查：（一）同案被告乙○○於95年5月1日警詢中雖供稱上
    開槍枝係向被告丙○○所借用等語，惟其於同日警詢中亦供
    稱：「我去到丙○○所服務的公司取槍時，是直接取用，當
    時丙○○不在，故未告知。」等語（參偵查卷第20頁），核
    與被告丙○○於警詢中供稱：「可能是乙○○前來我公司內
    自行取走，我並不知道。」等語相符（參偵查卷第23頁），
    觀諸被告甲○○於95年5月1日警詢及95年9月13日偵查中僅
    供稱將上開槍枝寄放被告丙○○家中等語（參偵查卷第27、
    62頁），均未敘及如何將上開槍枝交付被告丙○○以藏放之
    過程，自難僅以同案被告乙○○及甲○○之上開供述逕為不
    利被告丙○○之認定；（二）同案被告乙○○於95年5月1日
    偵查中供稱：「前天在內湖區○○路海產店向丙○○借的，
    當時他人不在，我跟他店員說。」等語（參偵查卷第43頁）
    ，另於原審96年7月2日審理中結證稱：其自發現至取走該空
    氣槍期間，雖曾遇到被告丙○○，但並未向之詢問，僅要求
    店內員工彭聖強轉知被告丙○○有關取走裝有槍枝之黑色長
    型袋子一事，並未告知所取走物品之內容等語，參諸證人即
    海產店員工彭聖強於原審結證稱：伊在內湖金龍路「亂炒八
    八」做廚師，老闆為丙○○，該店於95年4月、5月間有做裝
    潢，裝潢期間在現場監督係伊與丙○○，未曾目睹何人於店
    內放置該黑色長型袋子，未曾打開來看，亦未詢問被告丙○○袋內所放置物品內容，乙○○特別來拿袋子，以為是乙○○的工具，且未轉知被告丙○○有關乙○○取走前開袋子一
    事等語（參原審卷第114頁至第117頁、第119頁），是被告
    丙○○於本件查獲前是否知悉甲○○將上開空氣槍放置其海
    產店內，或知悉乙○○取走的是違法槍枝一事，即有合理懷
    疑；至被告丙○○雖於警詢中供稱：「（問：請問你是否持
    有過該槍枝？有無使用過？）有。以前甲○○有將槍枝寄放
    在我服務的公司內，我並無使用過。」、「（問：你是否知
    道乙○○、甲○○兩兄弟持用槍枝作何用途？）打小鳥用的
    。」（參偵查卷第22頁、第23頁），惟參其同時之警詢筆錄
    ，亦強調槍枝是甲○○所有，其並無使用，不知何時取走等
    情，嗣於檢察官訊問時又供稱：乙○○、甲○○幫伊整修海
    產店，問店後甲○○放在櫃臺，用袋子裝著等語（參偵查卷
    第61  頁），於原審訊問時則供稱伊沒有答應甲○○寄藏扣
    案槍枝，伊是到警局後，甲○○才告訴伊等語（參原審卷第
    55頁）觀乎其供詞，前後並不一致，尚非自白犯罪，並且始
    終否認持有槍枝，參諸同案被告乙○○及甲○○於原審96年
    8月21日審理中所供述之到案情節觀之，被告甲○○於當日
    前往警局製作筆錄之際即告知其母上開槍枝係其置放於被告
    丙○○店內，參以被告丙○○係經被告乙○○及甲○○之母
    通知而至警局製作筆錄，是被告丙○○辯稱其於事後得悉槍
    枝來源而於警詢中為相關之陳述一節，尚非不可信。又縱認
    被告知悉甲○○將扣案之槍枝放於其海產店，惟其是否知悉
    扣案之槍枝具有殺傷力或僅為一般玩具槍枝，仍存有合理懷
    疑，自難僅以被告丙○○於警詢中所為之上開供述，逕為不
    利被告認定之依據。綜上所述，檢察官起訴被告丙○○涉有
    前開未經許可寄藏空氣槍罪嫌，因無直接有力之證據證明被
    告知悉甲○○放入其海產店之物為違法之槍枝，此外，復查
    無其他積極證據足資證明被告丙○○有何公訴意旨所稱之未
    經許可寄藏空氣槍犯行，揆之上開說明，應認不能證明被告
    丙○○犯罪。
十、原審因而諭知被告丙○○無罪，核無違誤。檢察官上訴意旨
    以同案被告甲○○於警詢及偵查中均明確陳稱因怕家中幼子
    有危險，而將系爭槍枝寄放在被告丙○○處，同案被告乙○○亦證稱為警查獲時所持之槍枝係向被告丙○○借得，被告
    丙○○於偵查中對於甲○○寄放系爭槍枝之時間、放置位置
    ，明確陳稱是在海產店剛整修時即95年3、4月間、開店後以
    袋子裝著放在櫃檯等情，與證人甲○○在警詢所稱於95年4
    月間寄放在被告丙○○處互核相符，若非被告丙○○親自受
    甲○○之託而代為寄藏系爭槍枝，豈有可能任令不知內裝何
    物之袋子放置在店中櫃檯內，又何能在接獲甲○○、乙○○
    之母通知甲○○、乙○○已在警局而要求其到案說明時，即
    已知悉甲○○藏放槍枝之時間？被告丙○○嗣後於原審所辯
    顯為卸責之詞，雖甲○○嗣於原審亦附和丙○○之說詞，改
    稱未經丙○○同意即擅將系爭槍枝放在櫃檯內準備丟棄，惟
    與常理明顯不符，應屬迴護之詞，原審未予詳查，認定被告
    無罪，其判決顯有違誤甚明等語，指摘原審判決不當。惟查
    ，上訴意旨係就原審依職權所為證據取捨以及事實認定，重
    覆爭執，被告丙○○既否認犯罪，本件又存有合理懷疑，如
    前所述，原審判決既無違反經驗法則、論理法則，自不得任
    意指摘其違法，是本件上訴為無理由，應予駁回。
據上論斷，應依刑事訴訟法第368 條，判決如主文。
本案經檢察官游明仁到庭執行職務。
中    華    民    國    97    年    1     月     9    日
                  刑事第二十庭  審判長法  官  楊貴雄
                                      法  官  林銓正
                                      法  官  鄧振球
以上正本證明與原本無異。
如不服本判決，應於收受送達後十日內向本院提出上訴書狀，其
未敘述上訴之理由者並得於提起上訴後十日內向本院補提理由書
（均須按他造當事人之人數附繕本）。
                                      書記官  劉有志
中    華    民    國    97    年    1     月    10    日
附錄本案論罪科刑法條：
槍砲彈藥刀械管制條例第8條第4項：
未經許可，製造、販賣或運輸鋼筆槍、瓦斯槍、麻醉槍、獵槍、
空氣槍或第4 條第1 項第1 款所定其他可發射金屬或子彈具有殺
傷力之各式槍砲者，處無期徒刑或5 年以上有期徒刑，併科新臺
幣1 千萬元以下罰金。
未經許可，轉讓、出租或出借前項所列槍枝者，處5 年以上有期
徒刑，併科新臺幣1 千萬元以下罰金。
意圖供自己或他人犯罪之用，而犯前二項之罪者，處無期徒刑或
7 年以上有期徒刑，併科新臺幣1 千萬元以下罰金。
未經許可，持有、寄藏或意圖販賣而陳列第1 項所列槍枝者，處
3 年以上10年以下有期徒刑，併科新臺幣700 萬元以下罰金。
第1 項至第3 項之未遂犯罰之。


司法院資訊處製作；財團法人民間司法改革基金會備份。
